臺灣臺北地方法院刑事判決　　　　　　95年度交簡上字第57號
上　訴　人
即　被　告　　甲○○
　　　　　　　　　　　樓之1
上列上訴人即被告甲○○因過失傷害案件，不服本院九十五年度
北交簡字第一二一五號，中華民國九十五年五月十二日第一審簡
易判決（聲請簡易判決處刑案號：臺灣臺北地方法院檢察署九十
四年度偵字第二三七三三號），本院管轄之第二審合議庭判決如
下：
    主    文
上訴駁回。
    犯罪事實
一、甲○○於民國九十四年三月七日下午五時五分，駕駛車牌號
    碼為八七九○—ＤＴ號自用小客車，沿臺北市○○區○○路
    三段一三四巷由南往北方向行駛至上開路段與臺北市大安區
    ○○○路二段一二三巷口時，本應注意車輛行至交岔路口，
    轉彎車輛應暫停讓直行車輛先行，而依當時情形，又無不能
    注意之情事，竟疏未注意即貿然左轉，適左後方丙○○騎乘
    車牌號碼為ＴＸＬ—六九九號輕型機車，沿同向直行，行經
    無號誌路口未減速慢行，見狀煞車不及，其機車右側車身與
    該自用小客車左前車門發生碰撞倒地，致丙○○受有臉部撕
    裂傷（二公分）、右下肢擦傷（九Ｘ二公分、一Ｘ一公分）
    及右股骨大轉子上緣骨折等傷勢。
二、案經丙○○訴由臺北市政府警察局大安分局報告臺灣臺北地
    方法院檢察署檢察官偵查後聲請簡易判決處刑。
    理    由
一、訊據被告即上訴人甲○○固不否認有於前開時地與告訴人丙
    ○○發生車禍之情，惟矢口否認有何過失行為，辯稱當時是
    告訴人想超越其所駕駛之車輛，而告訴人由其背後衝出來，
    並非其所得預知者云云。經查：
（一）被告於九十四年三月七日下午五時五分，駕駛車牌號碼為
      八七九○—ＤＴ號自用小客車，沿臺北市○○區○○路三
      段一三四巷由南往北方向行駛至上開路段與臺北市大安區
      ○○○路二段一二三巷口時，未注意車輛行至交岔路口，
      轉彎車輛應暫停讓直行車輛先行，而依當時情形，又無不
      能注意之情事，竟疏未注意即貿然左轉，導致駕駛機車欲
      直行之告訴人煞車不及，其機車右側車身與該自用小客車
      左前車門發生碰撞倒地一情，業據證人即告訴人於本院審
      理中證述明確（見本院九十六年一月十七日審判筆錄第二
      頁至第六頁），復有現場照片二十三幀及道路交通現場圖
      一份在卷可稽（分見偵卷第九頁至第二十頁、第三十三頁
      ）；告訴人亦因被告之行為而受有臉部撕裂傷（二公分）
      、右下肢擦傷（九Ｘ二公分、一Ｘ一公分）及右股骨大轉
      子上緣骨折等傷勢一情，復有臺北市立聯合醫院仁愛院區
      驗傷診斷書一份在卷足憑（見偵卷第三十二頁），此情同
      足認定。
（二）被告雖辯稱其並無過失云云，惟被告當時甫從停車格出來
      未達二十公尺即行左轉一情，業據被告供述及證人即被告
      之配偶乙○○證述屬實（見本院前揭審判筆錄第六頁、第
      八頁），而以告訴人正常未超速之時速四十公里行駛之情
      形下（見偵卷第四十頁），其見到被告出來至左轉為止，
      所得反應甚短，是在此情形外，本來欲左轉之被告，自應
      依道路交通安全規則第九十三條第一項第二款、第一百零
      二條第一項第二款之規定，行駛至交叉路口時欲左轉前，
      應暫停讓有優先通行路權之直行車即告訴人之機車先行，
      始能使以常速直行中之告訴人有足夠之反應時間，而被告
      竟未為此等作為，導致本件車禍之發生，顯見其確有過失
      行為（臺北市車輛行車事故鑑定委員會鑑定意見亦同此見
      解，見偵卷第六十五頁至第六十六頁），是被告所辯其並
      無過失云云，顯不足採。
（三）綜上所述，本件事證明確，被告犯行已堪認定。
二、查被告行為後，刑法於九十四年一月七日修正通過，於九十
    四年二月二日公布，於九十五年七7月一日施行，其中修正
    第二條、第三十三條、第四十一條等規定，罰金罰鍰提高標
    準條例第二條亦於九十五年五月十七日修正刪除。按行為後
    法律有變更者，適用行為時之法律，但行為後之法律有利於
    行為人者，適用最有利於行為人之法律，現行刑法第二條第
    一項訂有明文。此條規定乃與刑法第一條罪刑法定主義契合
    ，而貫徹法律禁止溯及既往原則，係規範行為後法律變更所
    生新舊法律比較適用之準據法，是刑法第二條本身雖經修正
    ，但刑法第二條既屬適用法律之準據法，本身尚無比較新舊
    法之問題，應一律適用裁判時之現行刑法第二條規定以決定
    適用之刑罰法律，先予辨明。又以本次刑法修正之比較新舊
    法，應就罪刑有關之共犯、未遂犯、想像競合犯、牽連犯、
    連續犯、結合犯，以及累犯加重、自首減輕暨其他法定加減
    原因（如身分加減）與加減例等一切情形，綜其全部罪刑之
    結果而為比較，最高法院九十五年五月二十三日著有九十五
    年度第八次刑庭會議決議可資參照。經查：
（一）刑法第二百八十四條第一項前段過失傷害罪，法定刑得處
      銀元五百元以下罰金，據修正後刑法施行法增訂第一條之
      一：「中華民國九十四年一月七日刑法修正施行後，刑法
      分則編所定罰金之貨幣單位為新臺幣。九十四年一月七日
      刑法修正時，刑法分則編未修正之條文定有罰金者，自九
      十四年一月七日刑法修正施行後，就其所定數額提高為三
      十倍。但七十二年六月二十六日至九十四年一月七日新增
      或修正之條文，就其所定數額提高為三倍」；及刑法第三
      十三條第五款修正為：「主刑之種類如下：五、罰金：新
      臺幣一千元以上，以百元計算之」等規定，是依修正後之
      法律，刑法第二百八十四條第一項前段過失傷害罪所得科
      處之罰金刑最高額維持不變，最低額則提高為新臺幣一千
      元，是比較修正前、後之刑罰法律，自以被告行為時關於
      科處罰金刑之法律較有利於被告。
（二）被告於行為時即九十四年二月二日修正公布前刑法第四十
      一條第一項前段規定：「犯最重本刑為五年以下有期徒刑
      以下之刑之罪，而受六個月以下有期徒刑或拘役之宣告，
      因身體、教育、職業、家庭之關係或其他正當事由，執行
      顯有困難者，得以一元以上三元以下折算一日，易科罰金
      」，又依九十五年五月十七日修正前罰金罰鍰提高標準條
      例第二條規定，就其原定數額提高為一百倍折算一日，則
      被告行為時之易科罰金折算標準，應以銀元三百元折算一
      日，經折算為新臺幣後，應以新臺幣九百元折算為一日。
      惟九十四年二月二日修正公布之刑法第四十一條第一項前
      段則規定：「犯最重本刑為五年以下有期徒刑以下之刑之
      罪，而受六個月以下有期徒刑或拘役之宣告者，得以新臺
      幣一千元、二千元或三千元折算一日，易科罰金」。比較
      修正前後之易科罰金折算標準，以九十四年二月二日修正
      公布前之刑法規定，較有利於被告，則應依刑法第二條第
      一項前段，適用修正前刑法第四十一條第一項前段規定，
      定其折算標準。
（三）經綜合上述各條文修正前、後之比較，揆諸前揭最高法院
      決議及修正後刑法第二條第一項前段、後段規定之「從舊
      、從輕」原則，自應適用被告行為時之法律，即修正前刑
      法之相關規定及罰金罰鍰提高標準條例第一條前段、第二
      條規定，予以論處。
三、核被告所為，係犯修正前刑法第二百八十四條第一項過失傷
    害罪。從而，原審本同上見解，適用修正前刑法第二百八十
    四條第一項、第四十一條第一項前段、罰金罰鍰提高標準條
    例第一條前段、第二條等規定，並審酌告訴人所受之傷害、
    被告過失之程度及其他一切情狀，認原審判處被告拘役三十
    日，並諭知易科罰金之折算標準，其認事用法，均無違誤，
    量刑亦屬妥適。從而，被告持上開理由提起上訴，指摘原判
    決不當，並無理由，應予駁回。至刑法於九十四年二月二日
    修正公布，於九十五年七月一日施行，就被告行為後法律變
    更如何適用之準據法，本應於判決內為必要之說明，但原審
    判決於刑法修正施行之前，本即應以適用被告行為時法為原
    則，而非例外適用修正後之新法，是原判決雖未及比較適用
    修正前、後之法律，然對判決結果顯然不生影響，自毋庸撤
    銷改判，併此敘明。
據上論斷，應依刑事訴訟法第四百五十五條之一第一項、第三項
、第三百六十八條，判決如主文。
本案經檢察官黃于真到庭執行職務。
中　　華　　民　　國　　96　　年　　1 　　月　　31　　日
　　　　　　　　　刑事第七庭審判長法　官　梁耀鑌
                                  法  官  余明賢
                                  法  官  吳冠霆
以正本證明與原本無異。
不得上訴。
                                  書記官  廖純瑜
中　　華　　民　　國　　96　　年　　1 　　月　　31　　日
